【裁判字號】    89,易,642
【裁判日期】    890502
【裁判案由】    竊盜
【裁判全文】
臺灣臺北地方法院刑事判決                          八十九年度易字第六四二號
    公  訴  人  臺灣臺北地方法院檢察署檢察官
    被      告  乙○○
右列被告因竊盜案件，經檢察官聲請簡易判決（八十八年度偵字第二五三八八號），
由本院改以通常程序審理，判決如左：
    主  文
乙○○竊盜，處拘役拾日。
    事  實
一、乙○○意圖為自己不法之所有，於八十八年十一月十八日上午七時三十分許，在
    台北市松山區松山火車站第一○八一號自強列車第四車廂內，徒手拉開李美慧之
    後背式背包拉鍊，竊取放置其中之甲○○所有之黑色皮夾一只（內含機車駕駛執
    照、汽車駕駛執照、汽車行車執照、身分證、台新銀行、慶豐銀行、ＴＶＢＳ信
    用卡各一枚、機車行車執照二枚、現金新台幣【下同】一千七百元），持拿於手
    上，置於自己實力之支配，而據為己有。幸為李美慧當場發覺拿回，並報請月台
    值勤員警查獲。
二、案經內政部警政署鐵路警察局報請臺灣台北地方法院檢察署檢察官偵查起訴。
    理  由
一、訊據被告乙○○就於前揭時地竊取證人李美蕙背包內之皮夾（含上開事實欄所述
    之證件、現金）等事實，均矢口否認，辯稱：皮夾係伊前面之人經過時掉落，好
    心為被害人撿起，惟欲交付時，就經被害人指稱係竊賊，當時皆無人親見伊下手
    偷竊，而最後會跳車乃是因為發覺該班自強列車並不開往台北，而是相反方向的
    宜蘭，所以方會在車子啟動後才跳車離開，並非畏罪脫逃，況係伊自行告知鐵路
    警察上述情形，並非警察捉獲的云云。惟查：
  (一)被告乙○○於前揭時地竊取被害人李美慧被包內皮夾（含其中之證件），而被告
    乙○○尚將皮夾持於手中之時，即為被害人李美慧當場發覺，經月台值勤員警曾
    照榮、潘金勝聯手逮捕查獲等情，除經被害人李美蕙指訴歷歷外，核與證人曾照
    榮證述情節大致相合，並有警員潘金勝之八十八年十一月十八日查獲報告、背包
    照片在卷可查，堪信為真。
  (二)雖被告於本院偵審中均辯稱：事發當時，伊與被害人間，尚隔有一名約十六、十
    七歲之短髮小男孩，係該小男孩將被害人皮夾弄落，伊見皮夾掉落方會撿起云云
    。然：
    1.被告被告乙○○於本院審理中亦供稱：「（問：當時人多不多？）人多，因為
      是火車車廂內，走道只容一人，一個人接著一個人，所以算人多」，而被害人
      李美慧亦證稱：「（問：你有感覺到有人蹲下去撿？）沒有，人都趕著要上車
      ，沒有空間彎下，他藉故要找那個男孩就往火車門那邊走：：」（見偵查卷第
      二六頁），是以火車走道空間之狹小、上下車人潮之擁擠，豈能容人彎身、拾
      物？
    2.再，被害人李美慧於偵查中亦證述：「（問：當時你看到雲某拿錢包的情形如
      何？）我感覺到我背上的背包有人動，我回頭，我背包已被打開，我錢包正在
      他手上，前後不到三秒，我看到他，他愣住了，因周圍都是人，他沒有辦法走
      ，他拿在手上，我問他為何拿我錢包，他說是一個小男孩拿的，掉在地上，他
      撿起來。」（見偵查卷第二六頁），「（問：你背包的拉鍊拉開，皮夾會自己
      掉下來？）不會，因當時我背著，旁邊還有布包起來，他因拿皮夾動到背包的
      布，所以我有感覺才會左手去摸」（見偵查卷第四十頁背面），以被害人李美
      慧與被告乙○○素無仇隙，當無誣陷之理，參諸被害人所稱之時間、經過情形
      ，則亦無充足時間容許被告彎腰、拾物、起身。
    3.況倘被告辯稱伊所站立之前，另有一名十六、七歲之男子情節為真，以火車走
      道、廁所附近上「微弱」之燈光，衡諸常情，被告豈能透視前方站立之男子，
      觀得「黑色」皮夾掉落之景？
    4.綜上，被告所辯在在與經驗論理法則相背，顯係事後卸責矯飾之詞，不足採信
    。
  (三)此外，復有贓物認領保管收據在卷足稽，是本件事證明確，被告犯行堪以認定，
    應予依法論科。
二、核被告於欣豪竊取他人皮夾為己有之行為，係犯刑法第三百二十條第一項之普通
    竊盜罪。本院爰審酌被告乙○○竊取他人皮夾，內含物價值非鉅，且為被害人當
    場查獲，物品業經當場領回，並未造成其他損失，被害人所受損害尚輕，然被告
    於本院審理中從未坦認悔悟，一再狡辯為「掉落地上、好心撿起」，以求脫免刑
    責，至本院審理終結，仍認該等行為不應受罰，可見刑罰價值觀扭曲之一斑，並
    衡量被告之品行、智識、行為之手段、方式等其他一切情狀，量處如主文所示之
    刑，以資懲儆。
據上論斷，應依刑事訴訟法第二百九十九條第一項前段，刑法第三百二十條第一項、
、第四十七條，判決如主文。
本案經檢察官楊榮宗到庭執行職務
中    華    民    國      八十九      年      五      月        二      日
          臺灣臺北地方法院刑事第三庭
                                          法  官  郭  惠  玲
右正本證明與原本無異。
如不服本判決，應於判決送達後十日內，向本院提出上訴狀。
                                          書記官  林  淑  貞
中    華    民    國      八十九      年      五      月        八      日
附錄本案論罪科刑法條
刑法第三百二十條
意圖為自己或第三人不法之所有，而竊取他人之動產者，為竊盜罪，處五年以下有期
徒刑、拘役或五百元以下罰金。
意圖為自己或第三人不法利益，而竊佔他人之不動產者，依前項之規定處斷。
前二項之未遂犯罰之。


司法院資訊處製作；財團法人民間司法改革基金會備份。
